【裁判字號】    90,上易,1760
【裁判日期】    900807
【裁判案由】    詐欺
【裁判全文】
臺灣高等法院刑事判決                            九十年度上易字第一七六號
    上  訴  人
    即  被  告  丁○○
    選任辯護人  張瑞釗
                邱曉欣
右上訴人因詐欺案件，不服臺灣桃園地方法院，八十九年度易字第三二二九號，中華
民國九十年三月九日第一審判決（起訴案號：臺灣桃園地方法院檢察署八十九年度偵
字第六一五六、八０四八號）提起上訴，本院判決如左：
    主      文
原判決撤銷。
丁○○共同連續意圖為自己不法之所有，以詐術使人將本人之物交付，處有期徒刑捌
月。扣案0000000000號行動電話壹支沒收。
    事      實
一、丁○○與真實姓名年籍不詳成年男子「羅老板」，共同意圖為自己不法所有，基
    於概括犯意聯絡，於民國八十九年四月間，在雜誌上刊登超低價出售行動電話之
    虛偽廣告為詐術，用以招徠客戶，俟被害人依所載聯絡電話洽詢時，則由「羅老
板」佯於電話中和被害人議定購買行動電話之機型及價格、數量，並約定地點見
    面，使被害人因此陷於錯誤，「羅老板」則撥打丁○○之行動電話 (00000
    00000號），將時間、地點通知丁○○，由丁○○出面收取款項，得手後藉
    機逃逸，丁○○詐得款項後分取十分之一，其等以此方式共同詐欺取財，計有如
    下數端：
（一）、於八十九年四月十九日下午二時許，不知情之戊○○因友人甲○○看雜誌廣
        告，而推介由甲○○以其0000000000號行動電話，撥打刊登於雜
        誌上之0000000000號行動電話，與佯稱為「吳先生」之男子，言
        明以新台幣（下同）十三萬元之價格購買十支行動電話，並由「羅老板」派
        業務員前往雙方約定之桃園縣中壢市遠東百貨公司旁公園碰面，不久，丁○○到達自稱為業務員，謊稱要將現金拿至桃園縣中壢市中信大飯店三十樓之
        公司報帳，甲○○、戊○○不疑有詐，而於同日下午四時許，在前揭遠東百
        貨公司旁公園，交付約定之十三萬元價款予丁○○，丁○○則於收取後假裝
        搭乘電梯而趁隙逃逸。
（二）、八十九年四月二十日上午九時十分許，不知情之丙○○看雜誌廣告，撥00
        00000000號行動電話，與自稱羅先生之男子議定購買五支行動電話
        ，每支一萬八千元，總計九萬元價款，約定於同日上午十一時在桃園縣中壢
        火車站前見面，後改至桃園縣中壢市○○路監理站前，丁○○趨前表示其即
        為羅先生，訛稱帶同丙○○返回公司，同向丙○○謊稱要去拿貨，騙取丙○○信任而交付九萬元貨款後，揚長離去。嗣丙○○在該處等候多時未見丁○○前來交貨，始知受騙。
（三）、被害人丙○○於被騙之同日（八十九年四月二十日）十三時五十分即至桃園
        縣警察局中壢分局中壢派出所報案，經警員指示再佯裝欲購買行動電話，再
        以電話洽購，丁○○又受「羅老板」指派，基於同一概括犯意於同日下午六
        時四十分許，依約抵達桃園縣中壢市○○路與延平路口，欲再行其詐欺取財
        之勾當，旋為埋伏警員查獲而未遂。並扣得其所有供犯罪所有之00000
        00000號行動電話 (MOTOROLACD９２８）及當日上午犯罪所得中之一萬
        三千元（已發還被害人丙○○）。
（四）、被害人戊○○亦不甘損失，除由其友人甲○○於八十九年四月十九日二十二
        時五分許，向桃園縣中壢分局中壢派出所報案外，戊○○及甲○○又於同年
        四月二十四日向桃園縣警察局桃園分局武陵派出所報案，經警員指示再佯裝
        欲購買行動電話，再以電話洽購，羅建豪又受「羅老板」指派，基於同一概
        括犯意，於同年月二十四日下午六時二十分許，依約到達桃園縣桃園市○○
        路與大同路口，欲再詐取貨款時，為埋伏警員查獲而未遂。
二、案經被害人丙○○訴由桃園縣警察局中壢分局、被害人戊○○訴由桃園縣警察局
    桃園分局分別報告臺灣桃園地方法院檢察署檢察官偵查起訴。
    理      由
一、訊據上訴人即被告丁○○對於前開事實供認不諱，惟稱上面指揮的「羅老板」究
    竟是何人並不清楚，且被害人與上面的人如何電話聯絡談買賣伊全不知道云云。
    惟查被告供承並無行動電話手機可以交貨，且於詐取現款得手後，即以要去結帳
    及去倉庫取手機交付等詞，藉故乘機逃逸，使被害人久候無方知受騙之情。業
    據被害人甲○○、戊○○及丙○○先後於警訊及偵審中指訴甚詳，復有被告於詐
    欺得手後將款入「羅老板」指定之乙○○帳戶之款單，及其帳戶往來明細帳
    可按，被告就詐取丙○○款項朋分所得，於被查獲後，由丙○○領回一萬三千元
    具據在卷為憑，復有被告用以犯罪所用之行動電話一支扣案，及被告與共犯所刊
    登於跳蚤市場雜誌之廣告（影本）在卷可稽，被告犯罪事實明確。被告雖曾辯稱
    八十九年四月二十日下午及同年月廿四日下午，二次出面是為要與被害人和解云
    云，惟為被害人等所否認，並均堅決指稱係向警報案後，警方囑再以購買手機之
    方法，打電話佯為洽購，而被告果二度到約定現場，欲收貨款而被查獲，出面和
    解之說，顯屬卸責之詞。該二次被害人雖係為協助警方查辦被告，被害人固無購
    買行動電話手機之真意，而被告受「羅老板」指示依約前來，其主觀上則有再為
    詐取貸款之犯罪意思，買賣之事已洽談，被告亦已到達現場（欲收款），顯已
    手於犯罪行為之實施，只因為埋伏警員查獲而未遂，應予依法論科。
二、核被告所為，係犯刑法第三百三十九條第一項之詐欺取財罪及同條第三項之詐欺
    取財未遂罪。其與該真實姓名年籍不詳之成年男子「羅老板」間，有犯意聯絡及
    行為分擔，為共同正犯。被告先後四次詐欺取財犯行，時間緊接、構成要件相同
    ，顯係基於概括犯意反覆為之，應以連續犯論以既遂一罪並依法加重其刑。原審
    予以論科固非無見，惟查被告於八十九年四月二十日下午及同月廿四日下午，依
    約到達約定地點，主觀上有再遂行詐欺之犯罪意思業如前述，原判決以被告無主
    觀犯意而認此部分犯罪不能證明，即有未洽。被告上訴意旨或以前開情詞圖卸，
    或請求輕判准易科罰金或宣告緩刑，雖非可取，惟原判決既有可議即屬無可維持
    ，應將原判決撤銷改判，爰審酌被告年方十九，涉世未深，但其行詐時之慎謀與
    膽大，與成年人無殊，及其於八十九年四月二十日下午已首次為警查獲，卻於同
    年月廿四日下午，仍不改其貪欲，再度出面企圖行詐，顯見其不知羞惡的品行及
    不知悔改之態度，不應輕縱等一切情狀，處如主文第二項所示之刑，以示懲儆。
    扣案之0000000000號行動電話 (MOTOROLACD９２８)一支，為被告所
    有供犯本罪時與「羅老板」聯絡並聽取「羅老板」指示所用之物，併依刑法第三
    十八條第一項第二款規定宣告沒收。
據上論斷，應依刑事訴訟法第三百六十九條第一項前段、第三百六十四條、第二百九
十九條第一項前段，刑法第二十八條、第五十六條、第三百三十九條第一項、第三項
、第三十八條第一項第二款、罰金罰鍰提高標準條例第一條前段，判決如主文。
本案經檢察官陳明光到庭執行職務。
中    華    民    國    九  十    年       八       月        七        日
                            臺灣高等法院刑事第十八庭
                                  審判長法  官  吳      敦
                                        法  官  吳  明  峰
                                        法  官  林  陳  松
右正本證明與原本無異。
不得上訴。
                                        書記官  李  麗  花
中    華    民    國    九  十    年       八       月        八        日
附錄：本案論罪科刑法條全文
刑法第三百三十九條：
意圖為自己或第三人不法之所有，以詐術使人將本人或第三人之物交付者，處五年以
下有期徒刑、拘役或科或併科一千元以下罰金。
以前項方法得財產上不法之利益或使第三人得之者亦同。
前二項之未遂犯罰之。


司法院資訊處製作；財團法人民間司法改革基金會備份。
